臺灣臺中地方法院民事判決　　　　　　 100年度訴字第1192號
原　　　告　黃發來
訴訟代理人　湯哲信
原　　　告　黃茂榮
被　　　告　賴永芳
上列當事人間因返還不當得利等事件，本院於民國100年8月23日
言詞辯論終結，判決如下：
    主      文
被告應將坐落臺中市○區○○段十七之一地號土地如附圖所示Ｂ
部分面積七平方公尺之房屋拆除，並將土地返還原告黃發來，並
給付原告黃發來新臺幣萬伍仟壹佰肆拾伍元，及自民國一百年
四月一日起至返還上開土地之日至，按月給付原告黃發來新壹幣
伍佰陸拾柒元。
被告應將坐落臺中市○區○○段十七之四十三地號土地如附圖所
示Ｄ部分面積十三平方公尺之房屋拆除，並將土地返還原告黃茂
榮，並給付原告黃茂榮新臺幣陸萬肆仟玖佰拾伍元，及自民國
一百年四月一日起至返還上開土地之日至，按月給付原告黃茂榮
新臺幣壹仟零伍拾元。
原告其餘之訴駁回。
訴訟費用由被告負擔。
    事實及理由
甲、程序方面
    被告未於言詞辯論期日到庭，核無民事訴訟法第386條各款
    所列情形，應依原告之聲請，由其一造辯論而為判決。
乙、實體方面
一、原告主張：原告2人係臺中市○區○○段17-1及17-43之土地
    所有權人，被告未經原告同意無權占有其中如附圖所示Ｂ、
    Ｄ部分面積各為7平方公尺及13平方公尺（下稱系爭土地）
    ，並擅自於其上搭蓋違章建築，爰依民法第767條、第179條
    規定，請求被告拆屋還地，並給付自民國95年4月1日起無權
    占有原告系爭土地之不當得利，並聲明：如主文所示第1項
    ；及被告應給付原告新臺幣（下同）139,980元，及自100年
    4月1日起至返還上開土地之日止，按月給付原告2,333元。
二、被告未於言詞辯論期日到庭，亦未提出任何書狀為聲明或陳
    述。
三、得心證之理由
   （一）原告主張被告自95年4月1日起迄今無權占有其所有之
         系爭土地之事實，業據其提出臺中市○區○○段17-1
         、17-43土地之土地登記第一類謄本各1份、臺中市中
         正地政事務所100年7月6日土地測量成果圖（即附圖）
         1 份為證。依附圖所示，占用系爭土地之建物，門牌
         號碼為臺中市○區○○街95巷10號，而該址與同巷8號
         現為同一戶使用，現住人為被告與其妻小等情，分別
         有本院勘驗筆錄及臺中市政府警察局第二分局100年7
         月15日中市警二分偵字第1000020967號函在卷可按。
         被告經合法通知，復未到庭爭執，足認附圖所示Ｂ、
         Ｄ部分之建物現為被告所使用，原告主張上開事實，
         應為可採。
   （二）按無法律上之原因而受有利益致他人受有損害，應返
         還其利益，而無權占有他人之物，依社會通常之觀念
         ，可獲得相當租金之利益，並因而致物之所有權人受
         有相當於租金之損害，無權占有人自應返還相當於租
         金之利益（最高法院61年度台上字第1695號判例意旨
         參照）。查本件被告無權占有原告所有之系爭土地，
         已如上述，則原告自得依民法第179條規定，請求被告
         給付回溯5年，即自95年4月1日起之相當於租金之不當
         得利。按土地法第105條準用同法第97條第1項規定，
         城市地方租用基地建築房屋之租金，以不超過土地申
         報總價年息10%為限，依土地法施行法第25條規定，土
         地法第97條所謂土地價額依法定地價。土地法第148條
         並明定土地所有權人依本法所申報之地價，為法定地
         價，是以，原告請求依系爭土地之公告地價酌定相當
         於租金之損害金，並非可採。再者，此損害金之數額
         除以申報地價為基礎外，尚須斟酌基地之位置、工商
         業繁榮之程度及占用人租用土地之經濟價值及所受利
         益等情，以為決定，並非必達申報地價年息10%之最高
         額。查原告黃發來所有系爭土地如附圖Ｂ所示部分之
         申報地價95年為每平方公尺11,200元、96年至98年為
         每平方公尺11,298.8元、99年迄今為每平方公尺10,
         800元，而原告黃茂榮所有系爭土地如附圖Ｄ所示部分
         之申報地價95年至98年為每平方公尺11,200元、99年
         迄今為每平方公尺10,800元，此有臺中市中正地政事
         務所100年6月8日中正地所三字第1000006656號函在卷
         可參。再參酌系爭土地距臺中市○○路○○街之隔，
         左鄰右舍以住宅居多，惟靠近五權路中港路口，交通
         便利，方圓500公尺內，商家林立，甚為繁榮等情狀，
         故以申報地價年息9%計算原告之損害金為適當。從而
         ，自95年4月1日起至95年12月31日止之9個月，被告
         應給付原告黃發來5,292元（11,200×7×0.09÷12×
         9=5,292）、黃茂榮9,828元（11,200×13×0.09÷12
         ×9=9,828）;自96年1月1日起至98年12月31日止之36
         個月，被告應給付原告黃發來21,355元（11,298.8×7
         ×0.09÷12×36=21,355，元以下四捨五入）、黃茂榮
         39,312元（11,200×13×0.09÷12×36=39,312）;自
         99年1月1日起至100年3月31日至之15個月，被告應給
         付原告黃發來8,505元（10,800×7×0.09÷12×15=8,
         505）、黃茂榮15,795元（10,800×13×0.09÷12×
         15=15,795），合計自95年4月1日至100年3月31日，被
         告應給付原告黃發來35,145元（5,292+21,355+8,505=
         35,145），給付原告黃茂榮64,935元（9,828+39,312+
         15,795= 64,935）。此外，自100年4月1日起至返還系
         爭土地之日止，被告亦應按月給付原告黃發來567 元
         （10,800×7×0.09÷12=567）、黃茂榮1,053元（10,
         800×13×0.09÷12=1,053）。
四、綜上所述，原告依所有物返還請求權及不當得利返還請求權
    之規定請求被告應將坐落臺中市○區○○段17-1地號土地如
    附圖所示Ｂ部分面積7平方公尺之房屋拆除，並將土地返還
    原告黃發來，並給付原告黃發來35,145元，及自100年4月1
    日起至返還上開土地之日至，按月給付原告黃發來567元；
    被告應將坐落臺中市○區○○段17-43地號土地如附圖所示
    Ｄ部分面積13平方公尺之房屋拆除，並將土地返還原告黃茂
    榮，並給付原告黃茂榮64,935元，及自100年4月1日起至返
    還上開土地之日至，按月給付原告黃茂榮新臺幣1,053元，
    為有理由，應予准許。逾此範圍之請求，為無理由，應予駁
    回。
五、本件事證已臻明確，兩造其餘攻擊防禦方法及證據，核與判
    決之結果不生影響，爰不一一論列，併此敘明。
六、訴訟費用負擔之依據：民事訴訟法第79條。
中    華    民    國   100    年    9     月    13    日
                  民事第三庭    法  官  陳宗賢
正本係照原本作成。
如對本判決上訴，須於判決送達後20日內向本院提出上訴狀。如
委任律師提起上訴者，應一併繳納上訴審裁判費。
中    華    民    國   100    年    9     月    13    日
                                書記官